臺灣桃園地方法院刑事判決　　　　　　　95年度訴字第2141號
公　訴　人　台灣桃園地方法院檢察署檢察官
被　　　告　乙○○
　　　　　　丙○○
　　　　　　　　　　　樓
共　　　同
指定辯護人　本院公設辯護人林銘宏
上列被告等因強盜等案件，經檢察官提起公訴（95年度偵字第42
7 號），本院判決如下：
    主  文
乙○○意圖為自己不法之所有，以強暴至使不能抗拒，而取他人
之物，未遂，處有期徒刑年。扣案之安全帽壹頂，沒收之。
丙○○無罪。
    事  實
一、乙○○前於民國94年9 月間委託友人「楊德龍」持廢鐵至桃
    園縣觀音鄉富源村4 鄰50號「銀來資源回收場」出售，「楊
    德龍」不滿回收場將價格壓的太低，因而心生怨懟。適乙○○於94年10月22日上午10時許搭載丙○○外出之際，接獲「
    楊德龍」所撥打之電話，要其至桃園縣觀音鄉大崙地區某處
    會合後，告知此事因其而起，要其前去教訓銀來資源回收場
    之負責人，並為避免事後遭查獲，要其換騎渠所提供之車號
    ICA-311 號重型機車（此車輛為丁○○所有，而於94年10月
    20日晚上6 時30分許，在桃園縣觀音鄉○○路23號前所失竊
    ），乙○○明知「楊德龍」所提供之上開車輛為來源不明之
    贓物，仍收受而使用之，復於同日上午11時30分許騎乘上開
    機車搭載丙○○前往上開銀來資源回收場，並在途中告知丙○○至資源回收場之目的係要教訓負責人，2 人抵達該處後
    ，乙○○旋即自機車置物箱中取出「楊德龍」所準備內裝有
    汽油之油壺沿路潑灑進入銀來資源回收場辦公室，並朝甲○○噴灑汽油，再持其所有之安全帽毆打甲○○，甲○○反身
    逃跑時跌坐在裝有礦泉水之箱子上，乙○○見甲○○跌倒，
    竟單獨基於意圖為自己不法所有之強盜犯意，抓甲○○頭部
    撞牆，而以此強暴方式，至使甲○○因意識不清而達不能抗
    拒之程度，而趁機欲取走甲○○褲子口袋中現金新臺幣
    30,000 元 ，然因在拿取過程中為轉較為清醒之甲○○發覺
    ，甲○○因而手持礦泉水打、以腳踢乙○○，致上開現金散
    落一地而未遂，乙○○見狀欲逃離現場時，遭甲○○、其夫
    戊○○及其子鄭淵元合力制伏，並報警當場逮捕。
二、案經桃園縣政府警察局大園分局報請臺灣桃園地方法院檢察
    署檢察官偵查起訴。
    理  由
甲、被告乙○○有罪部分：
壹、證據能力方面：
一、本件關於證人甲○○、戊○○於檢察官偵查中所為之陳述，
    固均係被告以外之人於審判外所為之言詞陳述，然證人甲○○、戊○○於檢察官偵查中，經檢察官諭知證人有具結之義
    務及偽證之處罰並命朗讀結文具結擔保其證言之真實性後，
    以證人身分，於檢察官面前完整、連續陳述其親身經歷，且
    查無違法取證之瑕疵存在，應無顯不可信之情形，引用證人
    甲○○、戊○○於檢察官面前所為陳述作為證據應屬適當，
    依刑事訴訟法第159 條之1 第2 項之規定，自均得為證據。
二、按被告以外之人於審判外之言詞或書面陳述，除法律有規定
    者外，不得作為證據。又被告以外之人於審判外之陳述，雖
    不符前4 條之規定，而經當事人於審判程序同意作為證據，
    法院審酌該言詞陳述或書面陳述作成時之情況，認為適當者
    ，亦得為證據。當事人、代理人或辯護人於法院調查證據時
    ，知有第159 條第1 項不得為證據之情形，而未於言詞辯論
    終結前聲明異議者，視為有前項同意，刑事訴訟法159 條第
    1 項、第159 條之5 分別定有明文。查證人鄭淵元、丁○○
    於警詢中所為之陳述，固均係審判外之陳述而屬傳聞證據，
    惟被告、辯護人就上開審判外之陳述，於本院審理中，均不
    爭執證據能力，復未曾於言詞辯論終結前聲明異議，而本院
    審酌該等證人陳述作成時之情況，並無違法取證及證明力過
    低之瑕疵，亦認以之作為證據為適當，依前揭規定說明，自
    得為證據。
貳、實體方面：
一、訊據被告乙○○固不否認有於前揭時、地騎乘車牌號碼ICA-
    311 號重型機車搭載被告丙○○前往銀來資源回收場，並持
    內裝有汽油之油壺噴灑被害人甲○○，並有毆打甲○○等情
    ，惟矢口否認有何收受贓物、強盜犯行，辯稱：該機車是「
    楊德龍」要伊所騎到資源回收場的，伊並不知道該車是贓車
    ，我不知道錢的事情，從頭到尾我都沒有拿被害人甲○○口
    袋中的現金云云。經查：
  (一)就被告乙○○收受贓物部分：
    被告乙○○於警詢、偵查及本院審理時均坦承其於前開時、
    地，自「楊德龍」處收受上開重型機車騎乘至銀來資源回收
    場尋釁，嗣為警查獲等情；惟辯稱：係「楊德龍」提供該車
    ，其不知該車係他人失竊之贓車云云，否認有贓物認識。惟
    查該車係丁○○於前開時、地所失竊之贓物，已據證人即車
    主丁○○於警詢指述甚明（見95年度偵字第427 號卷第35頁
    至第36頁），且有贓物認領保管單1 紙、車輛竊盜車牌失竊
    資料個別查詢報表─查詢車輛認可資料1 紙在卷可稽。又被
    告乙○○於警詢中自承：換這部機車，是因為害怕犯案後會
    被記下車號，所以不敢用自己的機車，才會換騎這部車等語
    （見95年度偵字第427 號卷第21頁），由此可見，被告乙○○上開機車來源有問題已有認識；又被告乙○○騎乘「楊德
    龍」所提供之該車使用，然並未向「楊德龍」取得該車之行
    車執照或來源證明，故始終無法提出該車行車執照或來源證
    明以供查核。依交通法規之規定，駕駛車輛行駛於道路，應
    隨身攜帶行車執照，以供查核。故向他人借用車輛使用，應
    一併借用行車執照隨身攜帶。被告向他人借用車輛使用，竟
    未索閱行車執照或來源證明，以究明該車之車主為何人？出
    借車輛之人是否為車主？如出借人非車主，則車主與出借車
    輛之人係何關係？出借車輛之人對於該車是否有正當權源？
    得否將該車出借？且未索取行車執照隨身攜帶以供查核。在
    在顯示被告乙○○於借取該車時，係明知為贓物而借取收受
    使用甚明。被告乙○○上開所辯不知為贓車乙節，顯為卸責
    之詞，不足採信。
  (二)就被告乙○○強盜部分：
  1.證人即被害人甲○○於偵查、本院審理時均結證稱：94年10
    月22日上午11時許，被告乙○○手拿裝有液體油壺從資源回
    收場的廣場開始沿路一直噴灑進貨櫃屋的辦公室，該液體有
    濃厚汽油味，並拿安全帽打我，我跌倒，被告乙○○就抓我
    的頭去撞牆壁，我突然頭很昏，等我突然醒過來，發現被告
    乙○○在掏我褲子兩邊口袋，我褲子口袋裡面有錢，所以我
    就用腳踢、用瓶裝礦泉水打，錢才會散落在地上，我的褲子
    是棉布工作褲，褲子口袋外有魔鬼沾黏著，且該褲子剛買魔
    鬼沾黏性還很好，如果魔鬼沾沒有打開，現金不可能散落在
    地上等語（見偵查卷第81頁至第82頁、本院卷第97頁至第
    102 頁），證人即被害人甲○○於偵查及審理中為證言時均
    於朗讀結文後依法具結，且於本案發生前與被告乙○○素不
    相識，顯無為誣陷被告乙○○而為甘冒偽證罪處罰之可能，
    是證人即被害人甲○○上開證述認與事實相符。況被害人甲○○於當日受有頭部外傷併暫時性意識不清、胸部疼痛之傷
    害，此有行政院衛生署桃園醫院新屋分院診斷證明書1 紙在
    卷可稽，由被害人甲○○之受傷位置及傷勢均集中在頭部、
    胸部之情況，亦與被害人甲○○之上開陳述相符，足信被害
    人甲○○上開所述並非杜撰之詞。堪認證人即被害人甲○○
    之上開證詞，均與事實相符，而足採信。
  2.按強盜罪所施用之強暴脅迫，須足使被害人喪失意思自由，
    並達於不能抗拒之程度，始足當之。至其是否已達於使人不
    能抗拒之程度，則應就客觀具體之情狀加以判斷。又強盜罪
    之所謂「不能抗拒」，係指行為人所為之強暴、脅迫等不法
    行為，就當時之具體事實，予以客觀之判斷，足使被害人身
    體上或精神上達於不能或顯難抗拒之程度而言。再者，所謂
    強暴、脅迫手段，祇須抑壓被害人之抗拒，足以喪失其意思
    自由為已足，縱令被害人實際並無抗拒行為，仍於強盜罪之
    成立不生影響。（最高法院71年度臺上字第1040號、91年度
    臺上字第290 號及92年度臺上字第4240號裁判意旨參照）。
    本件被告乙○○持油壺朝被害人甲○○潑灑、以安全帽毆打
    被害人甲○○、抓被害人甲○○頭部撞牆壁，足使被害人甲○○心生畏懼，且因此意識不清，而陷於無法抗拒之情況。
    堪認被告乙○○之上開行為，已至使被害人甲○○不能抗拒
    之程度。
  3.此外並有贓物認領保管單、現場照片8 幀、被害人甲○○長
    褲口袋照片2 幀、監視器翻拍照片9 幀在卷可按。
  4.是以被告乙○○前揭所辯，要係飾卸之詞，不足採信，
  (三)綜上，被告所辯均不足採信，本件事證明確，被告犯行堪予
    認定，應依法論科。
二、論罪科刑部分：
  (一)被告乙○○行為後，前於94年2 月2 日修正公布之刑法，已
    自95年7 月1 日起施行，另刑法施行法亦於95年6 月14日增
    訂該法第1 條之1 規定，並自95年7 月1 日施行。其中修正
    後刑法第2 條之規定，乃係關於新舊法比較適用之準據法，
    其本身無關行為可罰性要件之變更，故於95年7 月1 日刑法
    修正施行後，如有涉及比較新舊法之問題，即應逕依修正後
    刑法第2 條第1 項規定，為「從舊從輕」之比較（最高法院
    95 年 度第8 次刑事庭會議決議意旨參照）。
  (1)關於法定罰金刑最低度部分，由修正前刑法第33條第5 款規
    定為銀元1 元以上，依罰金罰鍰提高標準條例第1 條前段提
    高10倍為銀元10元（折算為新台幣30元）以上，修正後刑法
    第33條第5 款則修正為新台幣1,000 元以上，以百元計算，
    比較行為時法與裁判時法，以行為時法有利於被告乙○○，
    應適用行為時法。
  (2)刑法第55條後段牽連犯之規定，均已於94年1 月7 日修正刪
    除，並於95年7 月1 日施行。是於新法修正施行後，被告乙○○之數犯罪行為，即須分論併罰。此刪除顯已影響行為人
    刑罰之法律效果，比較新、舊法結果，自應以被告行為時之
    法律即舊法論以牽連犯對被告乙○○較為有利。
  (4)綜合比較修正前後結果，修正後之規定對被告乙○○並無較
    為有利之情形，依據刑法第2 條第1 項前段，即應一體適用
    修正前刑法相關規定。
  (二)核被告乙○○所為，係犯刑法第349 條第1 項收受贓物罪、
    第328 條第4 項、第1 項強盜未遂罪。被告乙○○所犯上開
    罪間具有方法結果相牽連關係，應從一重罪即刑法第328 條
    第4 項、第1 項強盜未遂罪處斷。公訴人認被告乙○○所犯
    上揭收受贓物罪及強盜未遂罪間犯意各別、行為互殊，應分
    論併罰容有誤會，附此敘明。又被告乙○○於上開時、地已
    著手對被害人甲○○實行強盜上開財物之行為，惟尚未取得
    任何財物，為未遂犯，應依刑法第25條第2 項規定，按既遂
    犯之刑減輕之。爰審酌被告乙○○正值青壯年，僅因細故，
    不思以正當途徑獲取財物，竟以強暴手段之強盜方式欲取被
    害人之財物，及其犯罪動機、手段、目的，否認犯行，飾詞
    卸責，態度非佳等情，量處如主文所示之刑，以資懲儆。又
    扣案之安全帽1 頂，係被告乙○○所用，且係其供犯本案犯
    罪所用之物，應依刑法第38條第1 項第2 款之規定，沒收之
    。另扣案之油壺1 個、鑰匙1 支，雖係被告乙○○犯罪所用
    之物，然無證據證明係被告乙○○所有，爰不為沒收之諭知
    ，附此敘明。
乙、被告丙○○無罪部分：
一、公訴意旨另以：被告丙○○與被告乙○○共同意圖為自己不
    法所有，共同意圖為自己不法之所有，明知丁○○所有車號
    為ICA-311 號重型機車係來路不明之贓物，竟仍於同年月22
    日某時，在不詳處所，自「楊德龍」處收受後而使用之，復
    於同年月22日上午11時30分許，受「楊德龍」之託，共騎乘
    上開機車並攜帶內裝有汽油之機油壺1 個，至桃園縣觀音鄉
    富源村4 鄰50號之銀來資源回收場尋釁，被告丙○○與乙○○到達該處後，由被告乙○○持內裝有汽油之油壺朝被害人
    甲○○眼睛噴灑汽油，並持安全帽毆打甲○○頭部，致其受
    有頭部外傷併暫時意識不清、前胸疼痛之傷害，甲○○並因
    此昏倒在地，乙○○見甲○○已不能抗拒，便趁機強盜其褲
    子口袋內之現金30,000元，後因甲○○轉醒後與被告乙○○
    發生扭打，上開現金散落一地而未遂，被告丙○○則與甲○○之夫戊○○發生扭打（傷害部分未據告訴），後於被告乙○○欲騎機車逃離之際，遭甲○○、戊○○及其子鄭淵元合
    力制伏，並報警當場逮捕，被告丙○○則趁隙逃逸，因認被
    告丙○○就此部分，涉有刑法第349 條第1 項收受贓物罪、
    第328 條第4 項、第1 項之強盜未遂嫌云云。
二、按犯罪事實應依證據認定之，無證據不得認定犯罪事實，又
    不能證明被告犯罪者，應諭知無罪之判決，刑事訴訟法第15
    4 條第2 項、第301 條第1 項分別定有明文。此所謂認定犯
    罪事實之證據，係指足以認定被告確有犯罪行為之積極證據
    而言，該項證據自須適合於被告犯罪事實認定，始得採為斷
    罪資料。苟未能發現相當證據，或證據不足以證明，自不能
    以推測或擬制之方法，以為裁判基礎。次按共犯之成立，除
    共同實施犯罪行為者外，其就他人之行為負共犯之責者，以
    有意思聯絡為要件，若事前並未合謀，實施犯罪行為之際，
    又係出於行為者獨立之意思，即不負共犯之責（最高法院29
    年上字第3105號、40年台上字第86號、19年上字第694 號判
    例意旨參照）。再按檢察官就被告犯罪事實，應負舉證責任
    ，並指出證明之方法，刑事訴訟法第161 條第1 項定有明文
    。因此，檢察官對於起訴之犯罪事實，應負提出證據及說服
    之實質舉證責任。倘其所提出之證據，不足為被告有罪之積
    極證明，或其闡明之證明方法，無從說服法官以形成被告有
    罪之心證，基於無罪推定之原則，自應為被告無罪判決之諭
    知，有最高法院92年度台上字第128 號判決意旨可參。公訴
    意旨無非係以證人即被害人甲○○、戊○○之指訴、贓物認
    領保管單、診斷證明書等證據，為其主要論據。
三、訊據被告丙○○堅決否認涉有本件犯行，辯稱：當天早上是
    被告乙○○說要來載我去逛逛，他先騎1 台紅色機車來接我
    ，後來又到觀音鄉跟1 個人講話後換騎車號ICA-311 號重型
    機車，快到資源回收場時，被告乙○○才告訴我因為之前有
    拿東西賣給資源回收場，但是回收場給的價格太便宜了，所
    以要去找老闆理論，後來我看到被告乙○○和老闆娘在打架
    ，老闆拿1 支木棒衝過來要打我，所以我才會把老闆壓制在
    地上，因為我很害怕，所以我就跑了等語。經查：
  (一)觀諸證人甲○○於本院審理中具結稱：是被告乙○○跑過來
    拿油壺往我身上噴，又拿安全帽打我頭，他一路打進來，我
    已經跑到辦公室了，他還一直打，我大喊救命、搶劫，我先
    生戊○○才知道，跑出來在辦公室外面就跟另1 個（即被告
    丙○○）扭打，被告乙○○在拿我口袋的錢時，被告丙○○
    是在外面和我先生戊○○扭打，錢散落一地，我先生呼喊我
    兒子鄭淵元出來時，我不知道被告丙○○有無進到辦公室，
    被告丙○○沒有打我等語（見本院卷第97頁至第102 頁）及
    被告乙○○在警詢、偵查、本院行準備程序、審理時供稱：
    當時是跟被告丙○○說和這家資源回收場老闆有糾紛，所以
    要給點教訓，被告丙○○才會應允跟我一起去，車號ICA-31
    1 號機車是「楊德龍」當天在桃園縣觀音鄉大崙1 家便利商
    店附近借我的，我與「楊德龍」講話時，被告丙○○距離我
    們約5 公尺，後來我們到資源回收場後，我不記得被告丙○○有無進入辦公室，我有看到老闆追著丙○○跑，但因為當
    時我和甲○○在扭打，所以我不知道被告丙○○有無打老闆
    ，「楊德龍」是叫我去教訓資源回收場的老闆，不是叫我去
    搶錢等語（見偵查卷第20頁至第24頁、第100 頁、本院卷第
    53頁、第68頁至第69頁），均核與被告丙○○所辯：其不知
    該車係贓車，不知道被告乙○○有無搶錢等語相符，由此足
    徵被告丙○○所辯：其並無與乙○○共同收受贓物、強盜犯
    意及行為等語，非屬子虛。
  (二)至證人戊○○所述：有與被告丙○○發生扭打，至受有額頭
    、下巴及雙側顴骨擦傷、頸部扭傷之傷害等語，僅可證明被
    告丙○○有傷害之犯行，而傷害部分未據證人戊○○提出告
    訴一情，亦據證人戊○○陳述綦詳（見偵查卷第104 頁），
    此部分無從證明被告丙○○之收受贓物、強盜未遂犯行。
  (三)卷附贓物認領保管單、診斷證明書等證據，固得作為證人甲○○確有於上開時、地遭被告乙○○強盜財物未遂乙節之佐
    證，尚難作為認定被告丙○○亦有涉犯此部分犯行之依據。
四、是以，卷內所附證據，尚無從顯現被告丙○○就被告乙○○
    所犯收受贓物、強盜未遂犯行間，具有犯意聯絡及行為分擔
    。從而，本諸「罪證有疑，利歸被告」之證據法則，本院認
    公訴人此部分所指被告丙○○亦涉犯收受贓物、強盜未遂罪
    嫌，尚屬不能證明，本院自應諭知被告丙○○無罪。
據上論斷，應依刑事訴訟法第299 條第1 項前段、第301 條第1
項，刑法第2 條第1 項前段、第349 條第1 項、第328 條第4項
、第1 項、第25條第2 項、第38條第1 項第2 款，修正前刑法第
55 條 ，刑法施行法第1 條之1 第1 項、第2 項前段，判決如主
文。
本案經檢察官姚重珍到庭執行職務。
中　　華　　民　　國　　96　　年　　3 　　月　　20　　日
                  刑事第一庭　審判長法  官  曾淑華
                                    法  官  黃梅淑
                                    法  官  朱美璘
以上正本證明與原本無異
如不服本判決書應於送達後10日內向本院提出上訴狀
                                    書記官　谷貞豫
中　　華　　民　　國　　96　　年　　3 　　月　　21　　日
附錄本案論罪科刑法條：
中華民國刑法第328條
意圖為自己或第三人不法之所有，以強暴、脅迫、藥劑、催眠術
或他法，至使不能抗拒，而取他人之物或使其交付者，為強盜罪
，處5 年以上有期徒刑。
以前項方法得財產上不法之利益或使第三人得之者，亦同。
犯強盜罪因而致人於死者，處死刑、無期徒刑或10年以上有期徒
刑；致重傷者，處無期徒刑或7 年以上有期徒刑。
第 1 項及第 2 項之未遂犯罰之。
預備犯強盜罪者，處1 年以下有期徒刑、拘役或3 千元以下罰金
。
刑法第349條第1項：
收受贓物者，處三年以下有期徒刑、拘役或五百元以下罰金。
